臺灣士林地方法院刑事判決
110年度審金訴字第563號
公  訴  人  臺灣士林地方檢察署檢察官
被      告  陳宗君



上列被告因詐欺等案件，經檢察官提起公訴（110年度偵字第124
37號），本院合議庭因被告於準備程序就被訴事實為有罪之陳述
，裁定由受命法官獨任進行簡式審判程序並判決如下，
　　主  文
陳宗君共同犯詐欺取財罪，處有期徒刑肆月，如易科罰金，以新
臺幣壹仟元折算壹日；又共同犯詐欺取財罪，處有期徒刑參月，
如易科罰金，以新臺幣壹仟元折算壹日；應執行有期徒刑陸月，
如易科罰金，以新臺幣壹仟元折算壹日。
未扣案之犯罪所得新臺幣壹仟貳佰元沒收，於全部或一部不能沒
收或不宜執行沒收時，追徵其價額。
　　事實及理由
一、按簡式審判程序之證據調查，不受第159條第1項之限制，刑
    事訴訟法第273條之2定有明文，是於行簡式審判程序之案件
    ，被告以外之人於審判外之陳述，除有其他不得作為證據之
    法定事由外，應認具有證據能力。本件所援引被告陳宗君以
    外之人於審判外之陳述，因本案採行簡式審判程序，復無其
    他不得作為證據之法定事由，依上說明，應認均有證據能力
    。
二、犯罪事實：
　　陳宗君於民國110年某日，經不詳之友人邀約，為不詳詐欺
    集團領取並交付人頭帳戶包裹（無證據足認被告知悉該詐欺
    集團成員達三人以上），而與真實姓名年籍均不詳、綽號「
    穩當穩當」之成年人，基於詐欺取財之犯意聯絡，先由該詐
    欺集團成員於110年2月某日，以line通訊軟體向謝肇銘以提
    供金融帳戶可獲取工作為由，要求寄出金融帳戶，謝肇銘即
    依指示寄出所申辦郵局帳號00000000000000號帳戶、第一商
    業銀行帳號00000000000號帳戶之存摺及提款卡。陳宗君即
    依「穩當穩當」之指示，於110年2月27日14時44分，至址設
    臺北市○○區○○街00號之統一超商港運門市，領取謝肇銘寄出
    內有上開金融帳戶存摺、提款卡之包裹，並送至指定地點放
    置，而領取新臺幣（下同）1,200元之報酬。該詐欺集團成
    員取得謝肇銘帳戶資料後，即於起訴書附表所示之時間，以
    起訴書附表所示之方式，詐騙起訴書附表所示之被害人，致
    其等均陷於錯誤，而依指示分別將起訴書附表所示之金額，
    匯款至陳宗君所收交如起訴書附表所示之人頭帳戶內，旋遭
    提領一空。
三、本件證據，除均引用檢察官起訴書之記載（如附件）外，並
    補充：被告陳宗君於準備程序及審理中之自白（見本院卷第
    56、64頁）。　　　　
四、論罪科刑：
  ㈠核被告陳宗君所為，均係犯刑法第339條第1項之詐欺取財罪
    。又被告於偵、審均供稱係受綽號「穩當穩當」之人指示領
    取包裏（見偵卷第144頁，本院卷第64、65頁），其於偵查
    中雖曾一度改稱：其於另案遭查獲案件之上手與本案係不同
    人（見偵卷第166頁）云云，然於審判中又稱：伊於偵查中
    所說上手就是「穩當穩當」（見本院卷第65頁）云云，前後
    不一，而卷內別無其他積極證據，足以證實被告除與「穩當
    穩當」接洽外，尚有與其他人交涉之情，而堪以認定被告知
    悉該詐欺集團成員達三人以上，自不能單憑被告前揭供詞即
    遽為不利被告之認定，尚難逕以刑法第339條之4第1項第2款
    之三人以上共同犯詐欺取財罪相繩；是起訴意旨認被告本案
    涉犯刑法第339條4之第1項第2款之加重詐欺取財罪嫌，容有
    未洽，惟因二者基本事實同一，爰依法變更起訴法條如上。
    再本院審理時雖未為此變更後罪名之告知，然該罪名與起訴
    之加重詐欺取財罪名相較，係法定刑度較輕之罪名，且被告
    就檢察官起訴書記載之詐欺犯罪事實，既均已坦認不諱，顯
    見縱本院未為此變更罪名之告知，對被告防禦權之行使並無
    妨礙，應予敘明。
　㈡被告就上開犯行，與綽號「穩當穩當」之人，有犯意聯絡及
    行為分擔，應論以共同正犯。
  ㈢按詐欺取財罪係為保護個人之財產法益而設，行為人罪數之
    計算，原則上應依受詐騙之被害人人數而計數，故被告所犯
    2次詐欺取財罪，各次犯行所侵害被害人之財產法益各異，
    犯意各別，行為互殊，應予分論併罰。
　㈣爰以行為人之責任為基礎，審酌被告正值青壯，卻不思循正
    途牟取財物，僅因急需用錢，而為詐欺集團收交人頭帳戶存
    摺、提款卡，使告訴人柳幸君、姚亮宇分別受詐致有財產上
    之損害，殊值非難，併考量其犯後坦認犯行之態度，且與告
    訴人姚亮宇成立調解（見本院卷第77頁)，而告訴人柳幸君
    則因未到庭而無法和解，兼衡其自陳為身心障礙人士、高中
    肄業之智識程度、未婚，前無業，與母親同住之家庭經濟與
    生活狀況，及其犯罪之動機、目的、手段等一切情狀，分別
    量處如主文所示之刑，併均諭知易科罰金之折算標準，資為
    懲儆。又本院衡酌被告於本案之犯行，所侵害法益固非屬於
    同一人，然各該行為均屬詐欺犯罪，罪質同一，數罪對法益
    侵害之加重效應較低，乃本於罪責相當性之要求，就本件整
    體犯罪之非難評價、各行為彼此間之偶發性、各行為所侵害
    法益之專屬性或同一性予以綜合判斷，及斟酌被告犯罪行為
    之不法與罪責程度、對其施以矯正之必要性，乃就前揭對被
    告量處之刑，定其應執行之刑如主文所示，及諭知易科罰金
    之折算標準。
五、按犯罪所得，屬於犯罪行為人者，沒收之；於全部或一部不
    能沒收或不宜執行沒收時，追徵其價額，刑法第38條之1第1
    項前段、第3項定有明文。本件被告陳宗君供稱：伊本件犯
    行共拿到報酬1,200元（見本院卷第64頁）等語明確，核屬
    其本案犯罪之犯罪所得，雖未扣案，仍應依刑法第38條之1
    第1項前段、第3項之規定，宣告沒收，併諭知於全部或一部
    不能沒收或不宜執行沒收時，追徵其價額。
六、起訴意旨雖認被告陳宗君本案行為，同時另涉有洗錢防制法
    第14條第1項之洗錢罪嫌云云。然按為詐欺集團收交人頭帳
    戶包裹之行為人是否成立一般洗錢罪，仍應以其主觀上有無
    認識或預見，而具有洗錢故意為斷。又詐欺集團固以人頭帳
    戶作為收取犯罪所得之用，惟被害人受詐匯款至人頭帳戶後
    ，詐欺集團收取詐欺贓款之管道或方式甚多，諸如自人頭帳
    戶轉匯其他帳戶，或遣車手臨櫃或自ATM提領現金等等，不
    一而足，而其使用人頭帳戶之目的，要在於使施詐犯罪之人
    在取得詐欺贓款過程中得以隱蔽，並不必然會以造成金流斷
    點，或掩飾、隱匿詐欺贓款之來源、去向或所在之方式取得
    犯罪所得。本件依卷存事證，縱足以認定被告主觀上有預見
    所收交之本案人頭帳戶，將用於實施詐欺犯罪收取詐欺贓款
    ，然被告能否認識或預見被害人受詐匯款至其所收交之人頭
    帳戶後，將以何種方式取得詐欺贓款，是否造成金流斷點，
    或掩飾、隱匿詐欺贓款之來源、去向或所在，而生逃避國家
    追訴、處罰之效果，卷內均乏積極事證足以憑認，自不能認
    為被告本案有何洗錢犯罪之故意，此部分本應為無罪之諭知
    ，惟因起訴意旨認其所指被告此部分犯行，與上開經論罪科
    刑之詐欺取財部分，有想像競合犯之裁判上一罪關係，爰不
    另為無罪判決之諭知。 　　
據上論結，應依刑事訴訟法第273條之1第1項、第284條之1、第2
99條第1項前段、第300條、第310條之2、第454條，刑法第28條
、第339條第1項、第41條第1項前段、第8項、第51條第5款、第3
8條之1第1項前段、第3項，刑法施行法第1條之1第1項，判決如
主文。
本案經檢察官陳韻中提起公訴，檢察官江玟萱到庭執行職務。
中　　華　　民　　國　　110 　年　　11　　月　　25　　日
                  刑事第九庭法  官  李冠宜
以上正本證明與原本無異。
如不服本判決應於收受送達後20日內向本院提出上訴書狀，並應
敘述具體理由。其未敘述上訴理由者，應於上訴期間屆滿後20日
內向本院補提理由書（均須按他造當事人之人數附繕本）「切勿
逕送上級法院」。
因疫情而遲誤不變期間，得向法院聲請回復原狀。
                            書記官  杜依玹
中　　華　　民　　國　　110 　年　　11　　月　　25　　日
附錄：本案論罪科刑法條全文
中華民國刑法第339條
（普通詐欺罪）
意圖為自己或第三人不法之所有，以詐術使人將本人或第三人之
物交付者，處5年以下有期徒刑、拘役或科或併科50萬元以下罰
金。
以前項方法得財產上不法之利益或使第三人得之者，亦同。
前二項之未遂犯罰之。